臺灣高等法院刑事判決　　　　　　　　96年度上訴字第1573號
上　訴　人　臺灣士林地方法院檢察署檢察官
被　　　告　乙○○
　　　　　　　　　　　1樓
指定辯護人　本院公設辯護人王永炫
上列上訴人因被告違反槍砲彈藥刀械管制條例等案件，不服台灣
士林地方法院九十二年度訴字第一一七號，中華民國九十二年八
月二十九日第一審判決（起訴案號：台灣士林地方法院檢察署九
十年度偵字第六四八三號、九十一年度偵字第三一一八號、九十
一年度偵緝字第八○八號），提起上訴，本院判決如下：
    主  文
上訴駁回。
    理  由
一、公訴意旨略以：第一審共同被告陳長德因桶裝瓦斯經營問題
    及友人即第一審同案被告李佳昌（通緝中）在酒店飲酒所生
    之糾紛，透過不知情之謝銘坤邀約第一審共同被告丙○○等
    人，於民國九十年五月二十四日晚上，前往台北市北投區○○○路○段一號地下室前臺北市市議員陳進棋服務處談判。
    雙方為壯大聲勢，陳長德便邀集第一審共同被告甲○○、李
    佳昌及數位姓名年籍不詳之成年男子，基於共同傷害及持有
    管制手槍之犯意聯絡，由陳長德及甲○○各持有手槍一支，
    共同前往上開地點。另一方面，丙○○則夥同劉宏仁（另為
    檢察官通緝中）、第一審共同被告林國安、邱文駿、被告乙○○等人，基於共同傷害及持有管制手槍之犯意聯絡，一同
    前往前揭地點。雙方碰面後，由丙○○與陳長德商談前揭事
    宜，迄同日晚上九時許，談判破裂，丙○○竟自其腰際間拿
    出乙把手槍先對天花板開槍後，隨即朝對方開槍，陳長德見
    狀亦拿槍互開，雙方互開數槍後，均向外逃逸，槍擊間，被
    告遭擊中腰部，因此受有槍彈貫傷合併第一腰椎粉碎性骨折
    、兩側第十二肋骨部份骨折、肋間動脈斷裂後腹腔急性出血
    、腰脊髓神經傷下半身麻痺不遂（目前為永久性癱瘓）；甲○○因此受有右小腿貫通性槍彈傷、左第四趾槍彈傷等傷害
    。嗣於同年五月二十九日，台北市政府警察局北投分局接獲
    民眾報案後，在台北市○○區○○路一九二號附近起獲制式
    克拉克手槍一支、改造克拉克手槍一支、制式貝瑞塔手槍一
    支及子彈二顆。迄九十年六月十六日晚上八時二十分許，邱
    文駿主動至北投分局說明案情後始循線查悉上情。因認被告
    與丙○○、林國安、邱文駿、陳長德、甲○○、李佳昌，共
    同涉犯刑法第二百七十七條第一項之傷害罪、槍砲彈藥刀械
    管制條例第七條第四項、第十一條第四項（修正前）、第十
    二條第四項之罪嫌云云。
二、關於傷害罪部分：
    按告訴乃論之罪，未經告訴者，應諭知不受理之判決，刑事
    訴訟法第三百零三條第三款分別定有明文。查本件依卷內證
    據資料，並無證據證明現場持槍之人，直接朝人射擊，被害
    人甲○○雖受有右小腿貫通性槍彈傷、左第四趾槍彈傷害，
    難認持槍者於開槍之際，係基殺人之故意，朝被害人甲○○
    射擊，欲置其於死地，而檢察官亦起訴被告與丙○○、邱文
    駿、林國安，係共同傷害甲○○身體，觸犯刑法第二百七十
    七條第一項之普通傷害罪，原審以被告所涉犯之刑法第二百
    七十七條普通傷害罪，依同法第二百八十七條前段之規定，
    須告訴乃論，因揆諸全卷並未有被害人甲○○提起告訴，以
    此部分未經合法告訴而諭知公訴不受理，經核即無不合。檢
    察官雖對此部分亦提起上訴，然並未具陳上訴理由，自難認
    有理由。
三、關於持有具殺傷力之槍枝、子彈部分：
  (一)按犯罪事實應依證據認定之，無證據不得認定犯罪事實，刑
    事訴訟法第一百五十四條第二項定有明文。是認定不利於被
    告之事實，須依積極證據，苟積極證據不足為不利於被告事
    實之認定時，即應為有利於被告之認定，更不必有何有利之
    證據；此所謂認定犯罪事實之積極證據，係指適合於被告犯
    罪事實之認定之積極證據而言，雖不以直接證據為限，間接
    證據亦包括在內，然而無論直接或間接證據，其為訴訟上之
    證明，須於通常一般之人均不致有所懷疑，而得確信其為真
    實之程度者，始得據為有罪之認定，倘其證明尚未達到此一
    程度，而有合理之懷疑存在時，自不能以推測或擬制之方法
    ，以為有罪裁判之基礎，最高法院二十九年度上字第三一○
    五號、三十年度上字第八一六號、四十年度台上字第八十六
    號、七十六年度台上字第四九八六號判例可資參照。
  (二)檢察官認被告涉有上揭持有具殺傷力槍枝、子彈罪嫌，係以
    被告之供述、共犯丙○○、劉宏仁、林國安、邱文駿、第一
    審共同被告陳長德、范遠紹、證人李佳昌之證詞、法務部調
    查局九十一年七月八日調科參字第○九一○○二九二二八○
    號及九十二年一月十六日調科參字第○九一○○八九九五二
    號測謊報告書、內政部警政署刑事警察局九十年五月十一日
    刑鑑字第七五五二二號鑑驗通知書、台北市政府警察局北投
    分局九十一年二月二十七日北市警投分刑字第○九一六○六
    八三○○○號函及所附資料、慶生醫院九十一年二月二十七
    日九十一字第○○○六號函、行政院國軍退除役官兵輔導委
    員會台北榮民總醫院診斷證明書等為論據。被告堅詞否認有
    前揭持有具殺傷力之槍枝、子彈犯行，於九十六年六月十一
    日本院準備程序辯稱：「…我們沒有一同帶槍去，我也沒有
    帶槍，我們到現場談判過程中，有一個人從外面拿槍跑進來
    ，就是我跑去搶他槍，我才受傷。當初去現場，我不曉得有
    人帶槍…」等語。
  (三)經查：
  (1)陳長德因桶裝瓦斯經營問題及友人李佳昌（通緝中）在酒店
    飲酒所生之糾紛，約丙○○於九十年五月二十三日晚上，在
    台北市北投區○○○路○段一號地下室，前台北市市議員陳
    進棋服務處談判；因陳長德要求被告在場以解決酒店糾之事
    ，未達成共識，遂又約翌日（二十四日）晚上，在同一地點
    繼續談判。屆時陳長德邀集甲○○、李佳昌及數位姓名年籍
    不詳之成年男子；丙○○則夥同劉宏仁（另為檢察官通緝中
    ）、林國安、邱文駿、被告等人，各自前往台北市市議員陳
    進棋服務處。雙方碰面後，由丙○○與陳長德商談前揭事宜
    ；於談判過程中，現場有人掏出槍枝射擊，被告遭擊中腰部
    ，因此受有槍彈貫傷合併第一腰椎粉碎性骨折、兩側第十二
    肋骨部份骨折、肋間動脈斷裂後腹腔急性出血、腰脊髓神經
    傷下半身麻痺不遂（目前為永久性癱瘓）；甲○○因此受有
    右小腿貫通性槍彈傷、左第四趾槍彈傷等情，已據被告、及
    陳長德、丙○○、范遠紹、邱文駿、林國安、李佳昌供述在
    卷，並有慶生醫院九十一年二月二十七日九一字第○○六號
    函（偵查卷(二)第七十八頁）、行政院國軍退除役官兵輔導委
    員會台北榮民總醫院診斷證明書、行政院國軍退除役官兵輔
    導委員會台北榮民總醫院九十二年四月八日北總神字第○九
    二○○○三二八二號函（原審卷(一)第三十八頁、第三十九頁
    ）在卷可稽。
  (2)台北市政府警察局北投分局勤務指揮中心於九十年五月二十
    四日晚間八時五十六分，接獲民眾報案稱台北市北投區○○○路○段一號地下室台北市議員陳進棋服務處遭不詳歹徒持
    槍朝大門射擊後逃逸；北投分局員警趕往台北市議員陳進棋
    服務處處理、蒐證，現場起獲彈匣一個、子彈十六發、彈殼
    六顆及彈頭三顆等物。嗣於九十年五月二十九日，北投分局
    勤務指揮中心接獲不詳民眾報案，前往台北市○○區○○路
    一五九號前公車站牌旁工地板模下，起獲手槍三支、子彈二
    顆，經送內政部警政署刑事警察局鑑定結果，槍枝管制編號
    ：0000000000號之槍枝，係奧地利ＧＬＯＣＫ廠
    製１７Ｃ型口徑九ＭＭ制式黑色自動手槍；槍枝管制編號：
    0000000000號之槍枝，係仿奧地利ＧＬＯＣＫ廠
    半自動手槍製造之金屬玩具手槍更換土造金屬槍管改造之黑
    色手槍；槍枝管制編號：0000000000號之槍枝，
    係巴西ＴＡＵＲＵＳ廠製ＰＴ九二ＡＦＳ型口徑九ＭＭ制式
    半自動手槍；子彈二顆，係口徑九ＭＭ制式半自動手槍之子
    彈；均有殺傷力；其中槍枝管制編號0000000000
    號之黑色手槍試射之彈殼，與本案槍擊現場所遺留四個彈殼
    之彈底特徵紋痕吻合，堪認為該手槍所擊發，其他二支手槍
    則未發現與現場彈殼有關連各情，已據證人即北投分局警員
    潘以峰於九十二年八月二十二日原審審理中結證無訛（原審
    卷(二)第一七一頁至第一七七頁），並有台北市政府警察局北
    投分局偵辦○五二四專案偵查報告、北投分局轄內陳進棋議
    員服務處槍擊案現場平面圖、跡證一覽表、內政部警政署刑
    事警察局九十年五月三十一日刑鑑字第七五五二二號鑑定書
    、九十年六月一日刑鑑字第七三三五二號鑑定書（九十年度
    偵字第六四八三號卷(一)第三十七頁反面至第四十一頁、第七
    十三頁、第九十七頁、第九十八頁）在卷可稽。則上開警方
    經民眾報案查扣之槍彈，除槍枝管制編號：0000000
    000號之黑色手槍一支可認為係本案槍擊現場所使用之槍
    枝外，其他手槍二支及子彈二顆是否為本案槍擊現場所使用
    者？即有可疑，且依上開鑑定結果所示，案發現場至少有二
    支槍以上曾擊發，是上開扣案之三支手槍以外應尚有其他槍
    枝於案發現場使用，該等槍枝是否具有殺傷力？因未扣案無
    從鑑定，自無法認定係屬槍砲彈藥刀械管制條例管制之槍械
    ，當甚明確。則本案被告是否持有上開槍枝管制編號：00
    00000000號之黑色手槍一支？即為本案首應查明之
    事實。
  (3)被告始終供稱：「…到達服務處後，就在泡茶處等候對方，
    於（九十年）五月二十四日二十時三十分許，陳長德，綽號
    『牛奶』…帶了四名年輕人進來談判…口氣越來越差，陳長
    德說不然就『輸贏』，馬上對方的小弟就從上面帶槍進來，
    我見狀就在服務處的門口，阻止他們進來，同時也去搶對方
    的銀白色手槍，在搶槍的過程中，右手虎口遭對方用槍射擊
    …同時遭人從背後開，之後我就不省人事，醒來人就已在慶
    生醫院…我不知丙○○他們有沒有攜帶槍械，但是我下去談
    判時，手上均沒有攜帶任何東西…」（九十年五月二十九日
    警詢筆錄，偵查卷(一)第二十頁，第二十一頁）、「…當天丙○○約我在那喝茶…我到場時已看很多人坐在那了，我只認
    識林國安、邱文駿、劉宏仁還有一位綽號叫『牛奶』的，看
    見『阿妹』（丙○○之綽號）與『牛奶』在談判，氣氛不是
    很好，我便想離開，我要去開門時就看見有一個人拿槍從外
    面跑進來，此人我不認識，此人就拿槍指著我叫我不要出去
    ，我就搶他的槍，搶的過程中不知為何我就中槍了…中彈之
    後我就不知道了，也不知誰送我去醫院就醫的…（進入時有
    無看見有一拿槍）沒…我在搶槍時有聽到另外一個槍聲…」
    （九十年十一月二十二日偵查筆錄，偵查卷第一一○頁反面
    、第一一一頁正面）、「…我們沒有一同帶槍去，我也沒有
    帶槍，我們到現場談判過程中，有一個人從外面拿槍跑進來
    ，就是我跑去搶他槍，我才受傷。當初去現場，我不曉得有
    人帶槍…」（九十六年六月十一日準備程序筆錄）等語。
  (4)而且，第一審共同被告邱文駿證稱：「…丙○○與陳長德
    在市議員陳進棋服務處針對瓦斯經營地盤談判…談判過程很
    不愉快，就開始口角，我就看見丙○○從前面腰際抽出一把
    黑色手槍，對方也從外面衝進來二位年輕人，各持一把黑色
    及銀色手槍，同時陳長德也去搶丙○○的手槍，所以丙○○
    就朝上開了一槍…丙○○、陳長德談判口氣都很不好時，乙○○就往服務處外面走去…」（九十六年六月十六日警詢，
    偵查卷(一)第六頁正反面）、「…我只看到丙○○開一槍後場
    面混亂…」（九十六年六月十七日警詢，偵查卷(一)第八頁）
    、「…（看到誰拿槍？）丙○○…」（九十年十一月十一日
    偵查筆錄，偵查卷(一)第一○三頁）、「…當時很混亂，我只
    認識丙○○，我有看到他開槍…去的時候不知道丙○○身上
    有帶槍…」（九十一年三月一日偵查筆錄，偵查卷(二)十六頁
    ）、「…我看到丙○○拿黑色的槍比著，當時有擊發一槍，
    是擊在天花板…」（九十二年三月二十五日原審審判筆錄，
    原審卷(一)第二十八頁）、「…（現場誰持槍？）我看到的只
    有丙○○，其他起訴的被告均沒有…其他持槍的人不認識…
    」（九十二年六月十三日原審審判筆錄，原審卷(一)第八十八
    頁、第八十九頁）、「…丙○○跟我約在公園，我去公園時
    只看到丙○○一個人，他就帶我去服務處…當時丙○○突然
    罵人…他從腰際拿出槍枝，是用右手，他叫人家不要動，後
    來不知怎樣，丙○○就開槍，他往天花板打…（乙○○當天
    是否有拿槍？）我走出去時沒有看到他拿…乙○○走出去後
    ，我跑出去，我看到他有跟人在搶槍…」（原審卷(二)第二十
    七頁、第二十八頁、第三十六頁）。第一審共同被告林國
    安證稱：「…（〈九十年〉五月二十四日當天你有到陳進棋
    的服務處？）有…丙○○拜託我開車載他去…（乙○○多久
    以後來？）我們到了沒多久…一個人來…（誰跟誰在談？）
    丙○○跟陳長德…好像有關瓦斯經營地盤的問題…（…是否
    有談到酒店衝突的事情？）好像也有…好像是乙○○與李佳
    昌衝突的事情…他們講話越來越大聲…後來一個人進來拿著
    銀白色的槍，叫大家不要動…是『乙○○』過去與他搶槍…
    接著就聽到槍聲…（『乙○○』與對方如何搶槍？）抓著手
    ，接著就聽到槍聲，後來我就衝出來…」（原審卷(二)第七十
    四頁、第七十六頁、第七十七頁、第七十八頁、第七十九頁
    、第八十頁、第八十一頁、第八十三頁）。第一審共同被
    告陳長德證稱：「…（九十年）五月二十三日甲○○問我說
    北投有沒有人能與丙○○談瓦斯桶分裝之事，我透過謝銘坤
    約丙○○在服務處談，二十四日晚上我與甲○○以及范的另
    二位朋友共四人…我們到時謝銘坤、丙○○及他的朋友等五
    、六個人已在場…談的氣氛不好，吵了起來，丙○○就拔出
    一支黑色的槍，他旁邊另外二個也各拔出一支槍…」（九十
    年八月二十二日偵查筆錄，偵查卷(一)第一八九頁反面、第一
    九○頁）、「…我是在五月二十三日，打電話給謝銘坤，請
    他幫我約丙○○…進去之後，丙○○及他的朋友就在場…後
    來談的不愉快就吵起來…我看到丙○○拿一支黑色的槍…」
    （九十年十一月十一日偵查筆錄，偵查卷(一)第一○一頁反面
    、第一○二頁）、「…（他們誰拿槍？）其中一位是丙○○
    ，另外二位我不知道…」（九十年十二月六日偵查筆錄，偵
    查卷(一)第一一四頁反面）、「…（案發現場誰拿槍？）只有
    看到丙○○持槍…（是否有其他人持槍？）沒有…」（九十
    二年六月十三日原審審判筆錄，原審卷(一)第八十四頁、第八
    十五頁）、「…（五月二十三日談什麼？）桶裝瓦斯經營區
    域及酒店的事…沒有談結論，才會約隔天…（何人提議二十
    四日要再談？）李佳昌與丙○○…（當時丙○○確實有拔出
    槍？）是…（除了丙○○之外，丙○○旁邊的人也拿槍，這
    兩人是誰？）我不認識…」（九十二年七月二十九日原審審
    判筆錄，原審卷第七頁、第十四頁）。第一審共同被告李
    佳昌證稱：「…（九十年五月二十四日是否到陳進棋服務處
    ？）是…因為前一天晚上，在國賓飯店附近的一家酒店，和
    酒店的人發生爭執，所以我就請我朋友陳長德過去約酒店的
    人陳進棋服務處協調…在現場他們沒談幾句，有叫『阿妹仔
    』的，就拿槍起來…我只有看到丙○○開槍而已…」（九十
    一年三月一日偵查筆錄，偵查卷(二)第七頁、第八頁、第十一
    頁、第十二頁）、「…丙○○槍出來時叫我們蹲在桌子底下
    …」（九十一年十月三日偵查筆錄，偵查卷(二)第九十八頁）
    。第一審共同被告丙○○證稱：「…（九十年五月二十四
    日晚上有無到北投區○○○路○段1號地下室即前市議員陳
    進棋服務處？）有，我跟林國安、劉宏仁三人一起去，之前
    我跟乙○○聯絡要去，之後乙○○帶邱文駿一起到，他們是
    在我之後才去的…（九十二年三月二十五日原審審判筆錄，
    原審美(一)第三十頁）、「…（五月二十四日你有在中央北路
    陳進棋服務處，與李佳昌、陳長德、范紹遠談判？）有在那
    邊…五月二十三日有談。我們是談瓦斯行經營地盤的事情，
    也是在陳進棋服務處談…我與陳長德談，我在北投有經營瓦
    斯，陳長德是代表淡水那邊的人…有人從外面跑進來…持銀
    色的槍進來…拿槍指著裡面，乙○○離開位置上前抓著槍，
    槍頭朝天花板，當時現場就亂起來…在外面時，乙○○，還
    再跟那個人搶槍…（乙○○當時有帶槍否？）我沒有看到。
    他當時是在與那個持銀色槍的人搶槍…（乙○○為何要到現
    場去？）是我聯絡他的…當天我是在林國安的餐廳用餐…請
    林國安開車載我去，我也不知道乙○○會帶人去…」（九十
    二年七月二十九日原審審判筆錄，原審卷(二)第九十四頁、第
    一○二頁、第一○三頁、第一○八頁、第一一八頁）。核與
    被告歷次所辯，其係受丙○○之邀，自行前去陳進棋服務處
    ，未與丙○○一同前往，而當天是丙○○、陳長德就瓦斯行
    經營地盤進行談判，被告並未介入，於談判過程中有人持槍
    跑進陳進棋服務處時，其上前徒手搶槍等情節相符。雖然依
    邱文駿、陳長德、李佳昌之證詞，於雙方談判破裂後，丙○○有掏出槍枝，惟被告係受丙○○之邀，自行自行前去陳進
    棋服務處，是否事先知道丙○○有攜帶槍械前去談判，尚非
    無疑。況且，被告如果事先知悉丙○○或其他陪同丙○○在
    場談判之人，有攜帶槍枝前往談判，自不會一見到有有人持
    槍從外面衝進談判場地時，立即徒手衝上前搶槍，以自己身
    體阻擋槍彈。
  (5)至於甲○○於九十年五月二十五日第三次警詢製作時指稱：
    「…當時在與我們談判的丙○○、乙○○…劉宏仁…林國安
    ．等四人…一人一把槍，我們三人看情形不對，就往市議員
    陳進棋服務處裡面跑，他們四個人就追進來服務處…之後就
    聽到槍響…」（偵查卷第十二頁反面）等詞，不僅與同日第
    一次、第二次製警詢筆錄之內容：「…（你是否有看見何人
    開槍？）不記得了，因為當時很混亂…」（偵查卷(一)第十頁
    ）、「…我在現場未看見右記四人（指丙○○、林國安、劉
    宏仁、乙○○），亦未看見四人中何人持有武器…」（偵查
    卷(一)第十一頁反面），迥然不同；且與當時亦在現場之邱文
    駿、陳長德、林國安、丙○○、李佳昌前揭證述之情形不同
    。甚者，甲○○於同日第四次製作警詢筆錄時則稱：「…我
    有供稱四人（指丙○○、林國安、劉宏仁、乙○○），那是
    不正確…談判破裂…進來了兩位不認識的年輕人到一把黑色
    長槍…一把黑色短槍…我方也有一名不認識的年輕人持一把
    銀色的手槍進來…（你上次為何指證丙○○、林國安、劉宏
    仁、乙○○等四人有持槍、開槍？）因為我害怕，想把責任
    推給他們（偵查卷第十五頁反面、第十六頁）等語；於九十
    二年七月二十九日原審審理、九十六年八月六日本院審理時
    均證稱：「…（談判當天，現場有幾支槍？）我看到大約二
    、三把、三、四把槍…（雙方各有多少槍枝？）我也不認識
    ，所以也不知道槍枝係何人的…（乙○○有無拿槍？）我記
    不清楚…（被告坐何處？）坐在我左手邊…（談判過程中，
    是否有人拿槍進來？）有，而且叫我們在場之人通通不要動
    …（有無人上去搶槍？）蠻多人去搶槍…（你在九十年五月
    二十七日警詢表示，因為害怕，所以才會指證被告四人有開
    槍，實際上你沒有看到被告是否有拿槍？）是的。因為當時
    我們誰也不認識誰…（提示你指認的乙○○照片，有何意見
    ？）當時我在慶生醫院，我每天被四、五個警察詢問，每個
    警察都拿照片來…跟我講我是證人，我最後卻變成被告。事
    實上就是有這些人在場，但是誰拿槍，我根本搞不清楚。整
    件事情就是在二、三分鐘發生的…」等。且衡諸常情，被告
    當時如有攜帶槍枝，鮮少會徒手上前搶槍，使自己陷於搶槍
    過程中，可能因槍枝走火而遭槍擊受傷，甚至死亡之危險。
    由此益見，甲○○前揭於九十年五月二十四日第三次警詢有
    關被告持槍之供詞，並不實在。
  (6)另邱文駿、丙○○、陳長德、甲○○、林國安，雖經檢察官
    囑託法務部調查局以控制問題法及混合問題法進行測謊結果
    ，認邱文駿所辯「渠不知道丙○○有無向對方人馬開槍射擊
    。」，丙○○所辯「案發時其未持槍至現場。」、「案發時
    其未開槍射擊。」，陳長德所辯「案發時其未持槍至現場。
    」、「案發時其未開槍射擊。」，甲○○所辯「案發時其未
    持槍至現場。」、「案發時陳長德未持槍至現場。」，林國
    安所辯「案發時丙○○未持槍射擊。」等語，經測試均呈情
    緒波動反應，研判有說謊，此有法務部調查局九十一年七月
    八日調科參字第○九一○○二九二二八○號、九十二年一月
    十六日調科參字00000000000號鑑定通知書二紙
    在卷（參見同上第六四八三號偵查卷(二)第九四頁、第一二七
    頁）可憑，然查，邱文駿、丙○○、陳長德、甲○○、林國
    安等上開供述，雖經測試呈情緒波動之反應，然此測謊鑑定
    之過程，係以受測者對於事實陳述時之情緒波動程度作為判
    別鑑定對象，其是否呈情緒波動，恆依受測者陳述當時之心
    理、生理、情緒或壓力等因素之影響，其鑑定結果僅能據為
    辦案方向之參考，尚不能以之作為判斷受測者供述是否真實
    之唯一憑據，故不能以邱文駿、丙○○、陳長德、甲○○、
    林國安未通過測謊而無視上開諸多有利於其等之事證，為其
    等不利之認定，更遑論是被告。
  (四)綜上事證，尚不足證明被告於前揭時、地，與丙○○、林國
    安、邱文駿、劉宏仁等人，共同持具殺傷力之槍枝、子彈，
    前去台北市市議員陳進棋服務處談判之行為。此外，復查無
    其他積極證據足資認定被告涉犯公訴意旨所認持有具殺傷力
    之槍枝、子彈犯嫌，則既不能證明被告有前揭犯罪，根據「
    罪證有疑、利於被告」之證據法則，此部分依法應為無罪之
    諭知。
四、原審以不能證明被告犯罪，而為其無罪之諭知，經核原判決
    結果並無違誤。檢察官上訴意旨略以：「…(一)本件丙○○與
    陳長德，於九十年五月二十四日發生槍擊案之前一天，即五
    月二十三日，即因瓦斯銷售分配問題及李佳昌到爵爺酒店消
    費衝突問題，在前市議員陳進棋服務處談判，因陳長德要丙○○邀被告馬上到場解決酒店衝突，丙○○無法立刻找到被
    告，才又再約隔日即五月二十四日到該處談判，分據被告陳
    長德、丙○○各供述明確。足見丙○○、被告之一方，與被
    告陳長德、李佳昌，甲○○間，已隱有瓦斯經銷利益及酒店
    消費不快之衝突。且彼此於五月二十四日第二次見面談判前
    ，均已預見談判時可能發生衝突，除邀人以壯膽，尚須準備
    槍枝備用。此從甲○○警詢、邱文駿警詢、陳長德警詢、原
    審訊問、丙○○警詢、原審訊問、林國安偵查、原審訊問、
    及被告警詢、偵查之供述，可知被告與丙○○等人均知五月
    二十三日之談判尚未完成，並於五月二十四日要繼續談判，
    且於談判不久即發生言語衝突，陳長德表示：『不然就輸贏
    』，丙○○即掏出手槍，陳長德一方立刻有人從外銀色及黑
    色手槍衝入，若非事前準備，豈會於談破裂時雙方立刻拔槍
    相向，或馬上由他人持槍威喝？足見陳長德、甲○○、李佳
    昌等人間，丙○○、林國安、被告等人間，於事前就自己攜
    帶槍枝或責由他人帶槍到場備用一事，已分別有犯意聯絡及
    行為分擔，彼此間均為共犯。原審未慮及此，其認事用法已
    有未洽。(二)本件雖未在現場查獲槍枝。惟槍擊案發生後，北
    投分局員警趕到現場，除查獲彈孔四處、彈頭三個（含彈頭
    碎片一個）、彈殼六個外，並查獲子彈十六顆（二顆散落、
    另十四顆在彈匣內）；於五月二十九日，北投分局勤務指揮
    中心接獲不詳民眾報案，前往台北市○○區○○路一五九號
    前公車站牌旁工地板模下，起獲手槍三支、子彈二顆，經送
    內政部警政署刑事警察局鑑定結果，槍枝均具有殺傷力，其
    中槍枝管制編號0000000000號之黑色手槍試射之
    彈殼，與本案槍擊現場所遺留四個彈殼之彈底特徵紋痕吻合
    ，認均係該槍擊發，有台北市政府警察局北投分局偵辦○五
    二四專案偵查報告、北投分局轄內陳進棋議員服務處槍擊案
    現場平面圖、跡證一覽表、內政部警政署刑事警察局九十年
    五月三十一日刑鑑字第七五五二二號鑑定書、九十年六月一
    日刑鑑字第七三三五二號鑑定書可稽。扣案之槍枝管制編號
    0000000000號之黑色手槍一支，既係在現場開槍
    擊發之手槍，則該同時報警取出之二把手槍，如非在被人拿
    出使用過，又豈會與上開在現場開槍擊發之手槍同時置於公
    車站旁，並通知警察前往取出？況雙方發生口角衝突時，陳
    長德之一方不明人士衝入時，即持銀色手槍，而警方起出之
    編號0000000000號手槍，亦屬銀色手槍，則該三
    把手槍均屬當日在現場拿出使用手槍，且至少有四把具殺傷
    力之手槍曾在現場使用，洵堪認定。(三)丙○○於當日確曾取
    出手槍，已據甲○○、陳長德、邱文駿指述綦詳。再丙○○
    經法務部調查局測謊結果，其稱案發時未在現場、未開槍射
    擊，均呈說謊反應；林國安稱丙○○未持槍射擊，亦有說謊
    反應；邱文駿稱不知丙○○有無向對方開槍一節，亦呈說謊
    反應。此有法務部調查局測謊報告書附卷可按。益見丙○○
    確曾持槍在場，並開槍射擊無誤。『按測謊之鑑定，倘鑑定
    人具備專業知識技能，事先獲得受測者之同意，所測試之問
    題及方法又具專業可靠性時，該測謊結果，如就否認犯罪有
    不實之情緒波動反應，雖不能採為有罪判決之唯一證據，但
    非無證據能力，仍得供裁判之佐證。』有最高法院九十一年
    度台上字第三七一號裁判可參；且『測謊鑑定，係依一般人
    在說謊時，會產生遲疑、緊張、恐懼、不安等心理波動現象
    ，乃利用測謊儀器將受測者之上開情緒波動反應情形加以紀
    錄，用以判別受測者供述之真實性，倘受測者愈想壓抑其謊
    言所產生之情緒，則在測謊儀器上愈會產生明顯之情緒波動
    反應，反之，則無此不實之波動反應。從而測謊鑑定結果，
    如就否認犯罪有不實之情緒波動反應時，雖僅得供審判上之
    參酌，而不得採為有罪判決之唯一憑據。然若證人指證被告
    犯罪之證述，經測謊並無任何不實之情緒波動反應，或證人
    有利於被告之供述，經測謊呈不實之情緒波動反應時，則非
    不可以該測謊鑑定之結果與各該證人之證言及其他調查證據
    之結果，相互印證，而就各該證人之證言分別為可否採納之
    認定。』亦有最高法院九十一年度台上字第三五九號判決在
    案可佐。林國安、邱文駿之測謊鑑定，係在檢察官通知後，
    自行親自到法務部調查局接受測謊，此有台灣士林地方法院
    檢察署通知函、法務部調查局函附卷可佐。丙○○接受測謊
    當時雖仍在押，惟並無不同意測謊情事，是其等測謊，均符
    合前開高法院裁判有關測謊必備要件。本件除前開所述之有
    事前謀議帶槍之犯意聯絡及行為分擔，案發現場丙○○、陳
    長德雙方人馬確有帶槍到現場，已如前述。是依上開最高法
    院判決意明，自應相互印證，採為認定被告犯行之證據。原
    審不察，率爾遽謂測謊鑑定僅供辦案方向案考，不能以之作
    為判斷被告供述是否真實唯一可採，其認事用法亦嫌率斷…
    原判決認事用法尚嫌未洽…」等語，指摘原判決認事用法未
    洽，而提起上訴。經查，依據卷內事證，尚不足證明被告於
    前揭時、地，與丙○○、林國安、邱文駿、劉宏仁，共同持
    具殺傷力之槍枝、子彈，前去台北市市議員陳進棋服務處談
    判之行為，已詳如前所述。檢察官上訴意旨，並未提出新事
    證，僅就原審採證再為爭執，核無理由，此部分上訴亦應予
    駁回。
五、被告經合法傳喚，無正當理由不到庭，爰不待其陳述，逕行
    判決，併此敘明。
據上論斷，應依刑事訴訟法第三百六十八條、第三百七十一條，
判決如主文。
本案經檢察官許睦坪到庭執行職務。
中　　華　　民　　國　　96　　年　　8 　　月　　30　　日
　　　　　　　　　刑事第十三庭審判長法  官 曾德水
                                    法  官 李錦樑
                                    法　官 林婷立
以上正本證明與原本無異。
檢察官如不服本判決，應於收受送達後十日內向本院提出上訴書
狀，其未敘述上訴之理由者並得於提起上訴後十日內向本院補提
理由書（均須按他造當事人之人數附繕本）。
                                    書記官 王增華
中　　華　　民　　國　　96　　年　　8 　　月　　30　　日
